# Les matrices

Les matrices sont comme en mathématiques des tableaux de données. Attention comme pour les vecteurs les matrices ne contiendront que des éléments du même type (numérique, texte, booléen).

## Définition et fonctions de base

```{r echo=TRUE}
A=matrix(c(1,2,3,
           2,1,-1,
           -3,-1,1),nrow=3)
```

Quelques fonctions utiles la dimension de la matrice

```{r echo=TRUE}
dim(A)
```

Le résultat est donc un vecteur ayant deux éléments le nombre de ligne et le nombre de colonnes

## Indexation des éléments d'une matrice

Les éléments d'une matrice sont identifiés par un numéro de ligne et de colonne entre crochets A\[i,j\]

```{r echo=TRUE}
A[1,2]
# première ligne de A 
A[1,]
# première colonne de A
A[,1]
```

## Exercice :

1.  Générer un vecteur fillmat contenant 250 valeurs tirées selon une loi uniforme continue de paramètres 0 et 10 grâce à la fonction ***runif***.

```{r}
#| code-fold: true
#| code-summary: "Voir la correction"
fillmat<-runif(250,0,10)
```

2.  Créer une matrice Mesures de 50 lignes et 5 colonnes contenantes les valeurs de fillmat. Les colonnes seront nommées Mesure1,..., Mesure5.

```{r}
#| code-fold: true
#| code-summary: "Voir la correction"
Mesures<-matrix(fillmat,nrow=50)
colnames(Mesures)<-paste("Mesure",1:5,sep="")
```

3.  Créer un vecteur Groupe de taille 50 contenant des valeurs entières entre 1 et 5 (fonction ***sample***). On interprétera Groupe comme le groupe d'appartenance des 50 lignes de Mesures. Ajouter cette colonne à la matrice Mesures.

```{r}
#| code-fold: true
#| code-summary: "Voir la correction"
Groupe<-sample(1:5,50,replace=T)
```

4.  Combien de lignes appartiennent au groupe n°2 ?

```{r}
#| code-fold: true
#| code-summary: "Voir la correction"
sum(Groupe==2)
```

5.  Afficher le numéro des lignes appartenant au groupe n°2.

```{r}
#| code-fold: true
#| code-summary: "Voir la correction"
which(Groupe==2)
```

6.  Afficher les lignes de Mesures correspondant au groupe n°2.

```{r}
#| code-fold: true
#| code-summary: "Voir la correction"
Mesures[Groupe==2,]
```

7.  Déterminer combien Mesures contient de valeurs inférieures à 5 (on exclura la colonne groupe du comptage).

```{r}
#| code-fold: true
#| code-summary: "Voir la correction"
sum(Mesures[,-6]<5)
```

8.  Calculer la moyenne des valeurs de Mesures correspondant au groupe n°4.

```{r}
#| code-fold: true
#| code-summary: "Voir la correction"
mean(Mesures[Groupe==4,])
```

9.  Même question mais pour les 3 premières colonnes uniquement.

```{r}
#| code-fold: true
#| code-summary: "Voir la correction"
mean(Mesures[Groupe==4,1:3])
```

10. Appliquer à Mesures les fonctions dim, ncol et nrow. A quoi correspondent ces nombres ?
